【裁判字號】    92,台上,3776
【裁判日期】    920710
【裁判案由】    違反槍砲彈藥刀械管制條例等罪
【裁判全文】
最高法院刑事判決                              九十二年度台上字第三七七六號
    上  訴  人  甲○○
                        ︵另案在台灣岩灣技能訓練所執行感訓處分中︶
右上訴人因違反槍砲彈藥刀械管制條例等罪案件，不服台灣高等法院中華民國九十二
年四月三十日第二審判決︵九十二年度上訴字第七三九號，起訴案號：台灣桃園地方
法院檢察署九十年度偵字第一四二六六號︶，提起上訴，本院判決如左：
    主  文
上訴駁回。
    理  由
按刑事訴訟法第三百七十七條規定：上訴於第三審法院，非以判決違背法令為理由，
不得為之。是提起第三審上訴，應以原判決違背法令為理由，係屬法定要件。如果上
訴理由係對原審已調查明確並於判決內論駁或說明之事項，徒憑己見重為事實上之爭
辯，或任意指摘，顯與法律規定得為第三審上訴理由之違法情形不相適合時，即應認
其上訴為違背法律上之程式，予以駁回。上訴意旨略稱：(1)警員製作之扣押證明筆錄
、物品清單、查獲照片，及上訴人前案於民國︵下同︶八十九年十二月八日停止羈押
釋放，均與上訴人何時持有被查獲槍彈之事證事項無關，原審以之認定上訴人係在八
十九年十二月八日後某日起未經許可持有該槍彈，有證據上理由矛盾之違法。(2)扣案
具殺傷力之槍彈係馬崇德於八十九年一月二十四日所寄放，其乃犯罪之人，自不能期
待其自承犯行，原審以馬崇德否認寄放，及證人徐煥哲無法確定是否為馬崇德寄放之
槍枝，反為上訴人不利之判斷，有違經驗法則。(3)馬崇德寄放上開槍彈，有證人許志
煜、徐煥哲、林怡慧目睹，本件與前業經原審法院判處罪刑︵九十年度上訴字第五○
一號︶之案件，係有連續犯關係，原審未為免訴之判決，又未說明何以非係基於同一
概括犯意所為，有判決不適用法則及理由不備之違法。(4)扣案爆裂物實係過年買給小
孩玩剩之玩具鞭炮，非屬管制物品，鑑定人陳旺宏亦稱殺傷力不大，原審未予查明，
專以鑑定為依據，有調查職責未盡之違法。(5)扣案內裝火藥之圓柱形空罐容器，本體
不能獨立燃燒，亦無類似炸藥、棉花藥、雷汞之爆發性及破壞力，與刑法第一百七十
六條、第一百八十六條、第一百八十七條或槍砲彈藥刀械管制條例第四條第二款所列
爆裂物定義不符，無各該條文之適用，原審未就其是否具炸藥、棉花藥、雷汞之爆發
性及破壞力敘明理由，有理由不備之違法云云。
惟查：原判決撤銷第一審關於未經許可持有爆裂物部分之判決，改判仍論處上訴人甲
○○未經許可，持有爆裂物罪刑，及維持第一審關於論處上訴人未經許可，持有可發
射子彈具有殺傷力之改造玩具手槍罪刑部分之判決，駁回上訴人在第二審之該部分上
訴，係依憑上訴人之供述，證人楊振成、馬崇德、警員余鼎星、林進貴、鑑定證人即
內政部警政署刑事警察局偵查員陳旺宏之證供，扣案之改造手槍、子彈、爆裂物，卷
附搜索扣押證明筆錄、物品清單、照片、台灣高等法院被告全國前案紀錄表、台灣桃
園地方法院法務部在監在押資料表、台灣桃園地方法院九十年度訴字第八五八號刑事
判決、內政部警政署刑事警察局九十年二月八日刑鑑字第一四○六八號鑑驗通知書、
同局九十年三月九日刑偵五字第三四九九二號爆炸︵裂︶物鑑驗處理通知書、鑑驗過
程照片等證據，為其論罪之依據；並敘明：(一)上訴人供承警方分別在其母親陳鳳英位
於桃園縣中壢市○○里○○街一○九巷五十三號住處，查獲如原判決附表一編號一、
二所示具殺傷力仿ＢＥＲＥＴＴＡ廠半自動手槍製造之金屬玩具手槍一支、子彈八顆
，及在上訴人所有車牌號碼ＥＮ︱四五一號計程車內查獲其持有爆裂物一顆之事實，
該槍彈查獲時係特別放在襪子裡，並藏放在衣服堆裡，經警員楊振成、余鼎星及上訴
人一致供明，並有搜索扣押證明筆錄、上訴人改造槍械彈藥工具地下兵工廠之物品清
單、現場查獲照片可稽，該槍彈倘係馬崇德放在三箱文旦紙箱內交付上訴人，卻未於
前兩次為警查獲槍彈時，在同址全數均遭查獲，顯見上訴人所稱係馬崇德將之放在三
箱文旦紙箱內交給伊云云，與事實有違，難以採信；徵之上訴人於原審法院九十年度
上訴字第五○一號案件審理時供陳：﹁︵九十年一月二十九日又被查獲︶這槍枝，我
前面被扣，我打電話給馬崇德，他說雜誌上有在賣，我再去買﹂等語，及前犯違反槍
砲彈藥刀械管制條例案件於八十九年十二月八日停止羈押後當庭釋放，足證其係於八
十九年十二月八日後某日起未經許可，而持有本件具有殺傷力之槍、彈之犯行。(二)上
訴人所舉證人徐煥哲證稱：曾看到馬崇德在過年前拿三大箱文旦給上訴人，打開來看
到改造槍枝，但又稱：對於其所看到之槍枝，是否就是本件扣案之槍械，其沒有印象
，無法確定等語，其證詞無從為上訴人有利之認定，因事證已明，其餘聲請傳喚之證
人許志煜、林怡慧，均無傳訊之必要。(三)所謂﹁爆裂物﹂，係指其物有爆發性，具有
破壞力，可於瞬間將人及物殺傷或毀損而言，有本院二十二年上字第四一三一號判例
要旨足資參照；扣案爆裂物經送請鑑驗，其重約二八五公克，係以直徑約七公分、高
約十公分之圓柱形空罐為容器，內裝黑色火藥，外纏黑色及透明膠帶封固，並外露爆
引，可利用點火方式引爆，經點火引爆，發生爆炸，碎片四射，認具破壞性及殺傷力
，有內政部警政署刑事警察局上開鑑驗處理通知書、鑑定過程照片可稽，並經鑑定證
人陳旺宏證述確屬爆裂物及具殺傷力等情無訛，顯非係上訴人所稱小孩子所玩之環保
鞭炮。(四)原審法院另案審理之九十年度上訴字第五○一號違反槍砲彈藥刀械管制條例
案件，係上訴人前於八十八年八月間某日起，非法製造槍、彈，而於八十九年二月二
日為警查獲，距本件被查獲時間九十年一月二十九日，幾達一年之久，參以上訴人於
該案審理時供陳本案查獲之槍枝係﹁我前面被扣，我打電話給馬崇德，他說雜誌上有
在賣，我再去買﹂等語，已如前述，可見本案與該案件無連續犯裁判上一罪關係；又
原審法院九十年度上訴字第五七四號案件，上訴人係於八十九年九月二十八日為警查
獲，距離本案被查獲之時間亦有四個月之久，且本件係其於同年九月二十九日因該案
羈押於台灣桃園看守所，至同年十二月八日停止羈押而當庭釋放後另行起意再犯，亦
非基於概括犯意為之，並無連續犯裁判上一罪關係，併此敘明各等情。對於上訴人辯
稱原判決附表一所示槍、彈非其所有，其編號三之物品非爆裂物，及與前二次查獲部
分有連續犯關係云云，認為均無可採，並逐予詳細說明論駁，其推理論斷於經驗法則
、論理法則等證據法則俱無違背。核上訴意旨係對原審已調查明確並於判決內論駁或
說明之事項，徒憑己見重為事實上之爭辯，或任意指摘，自與法律規定得為第三審上
訴理由之違法情形不相適合。綜上說明，應認本件上訴違背法律上之程式，予以駁回
。
據上論結，應依刑事訴訟法第三百九十五條前段，判決如主文。
中      華      民      國    九十二    年      七      月      十      日
                              最高法院刑事第十一庭
                                  審判長法官  呂  潮  澤
                                        法官  白  文  漳
                                        法官  陳  世  雄
                                        法官  孫  增  同
                                        法官  林  開  任
      右正本證明與原本無異
                                              書  記  官
中      華      民      國    九十二    年      七      月     十四     日
                                                                       ：


司法院資訊處製作；財團法人民間司法改革基金會備份。
